【裁判字號】    98,台上,35
【裁判日期】    980108
【裁判案由】    違反毒品危害防制條例
【裁判全文】
最高法院刑事判決                九十八年度台上字第三五號
上  訴  人  甲○○
上列上訴人因違反毒品危害防制條例案件，不服台灣高等法院台
中分院中華民國九十七年十月二十一日第二審判決（九十七年度
上訴字第一九二六號，起訴案號：台灣彰化地方法院檢察署九十
六年度偵字第九二六九號），提起上訴，本院判決如下：
    主  文
上訴駁回。
    理  由
按刑事訴訟法第三百七十七條規定：上訴於第三審法院，非以判
決違背法令為理由，不得為之。是提起第三審上訴，應以原判決
違背法令為理由，係屬法定要件，如果上訴理由書狀並未依據卷
內訴訟資料，具體指摘原判決不適用何種法則或如何適用不當，
或所指摘原判決違法情事，顯與法律規定得為第三審上訴理由之
違法情形，不相適合時，均應認其上訴為違背法律上之程式，予
以駁回。本件原審經審理結果，認為上訴人甲○○與周德勝（已
經原審判處罪刑確定）共同販賣第一級毒品海洛因之犯行罪證明
確，因認第一審論上訴人以共同販賣第一級毒品罪，累犯，處有
期徒刑十五年二月，並為相關沒收宣告之判決，為無不合，予以
維持，駁回上訴人在第二審之上訴。已詳敘調查、取捨證據之結
果及憑以認定犯罪事實之心證理由。並就上訴人否認犯行之供詞
及其所辯各節認非可採，詳加指駁。從形式上觀察，原判決並無
足以影響判決結果之違法情形存在。上訴意旨略以：(一)、原判決
理由對於上訴人與同案被告周德勝間就販賣第一級毒品犯行具有
如何之犯意聯絡，及上訴人有何營利意圖等情，未具體敘明；又
依上訴人、周德勝及證人廖建雄所述暨卷附通訊監察譯文、行政
院衛生署彰化醫院函附上訴人在該院接受美沙冬替代療法之就診
等相關資料，足見上訴人於廖建雄與周德勝間交易毒品時，是否
在場，尚屬有疑，卷內復無證據足資證明上訴人與周德勝間就販
賣毒品犯行有何犯意聯絡及行為分擔，原判決遽論以共同正犯，
有理由不備之違法。(二)、周德勝所為上訴人未參與販賣毒品犯行
之供述，與證人廖建雄於第一審審理中所述者相符，原判決未予
採納，顯有違誤。(三)、證人廖建雄警詢時，因毒癮發作，所為之
供述，並非出於自由意志，且廖建雄與周德勝素有交情，廖建雄
所述有脫免周德勝責任之可能，又其供述前後不一，已有瑕疵可
指，復以其所述內容尚不足作為證明上訴人犯行之補強證據，原
判決未予詳查，即據以為不利於上訴人之認定，亦有理由不備之
違法。(四)、上訴人曾於原審聲請傳喚證人周德勝、廖建雄，欲證
明上訴人無販賣毒品犯行，未獲准許，乃請求鈞院予以詳查究明
等語。惟查：(一)、證據之取捨及犯罪事實之認定，乃事實審法院
之職權，苟其取捨，不違背經驗法則或論理法則，不得任意指為
違法；又證據之證明力如何，由事實審法院本於確信自由判斷之
，此項自由判斷之職權行使，苟係基於吾人日常生活之經驗，而
未違背客觀上應認為確實之定則，又已敘述其何以為此判斷之理
由者，亦不容漫指為違法，而據為適法之第三審上訴理由。原判
決業已依憑證人廖建雄證述確於上訴人及周德勝面前，表示要買
新台幣（下同）一千元海洛因，周德勝即以塑膠鏟管裝一小包海
洛因給廖建雄，廖建雄則將一千元交付予周德勝及其女友即上訴
人，並以鏟管將該包海洛因分裝為兩小包後交付與廖建雄之情節
，核與上訴人於警詢、偵查中自承：伊於民國九十六年十月三日
下午一時許皆在彰化縣田中地政事務所後方涼亭內，並未離開，
廖建雄向周德勝購得毒品，說要分成兩包，周德勝分好後，伊發
現一包大一包小，就幫廖建雄分好；於原審準備程序亦坦承是日
確實曾將廖建雄購買之白色粉末狀物品，加以均分為二包等語之
情節相符。且經警拘提廖建雄、賴瑞麒到案後，在其等身上各搜
獲向周德勝、上訴人購得之海洛因一小包，並參酌扣案如原判決
附表十編號一至四所示之物，及法務部調查局鑑定扣案白色粉末
為海洛因之鑑定書等相關資料，據以認定上訴人犯罪之論證。並
說明：(1)依刑案現場照片所示，當時上訴人神智清楚，並無周德
勝所稱意識不清，因嗜睡而躺在涼亭椅子上之情形；且上訴人前
曾有多次施用海洛因之前科，其復於偵查時自承：伊與周德勝同
居期間，看到周德勝拿海洛因出去賣給「阿醜」、「宏濱」、「
茶翠娥」等人等情，其對於周德勝該段期間內曾從事販賣海洛因
知之甚詳，就周德勝該日收受廖建雄一千元為對價，而販賣海洛
因予廖建雄，要無不知之理，且上訴人明知周德勝係販賣海洛因
予廖建雄及其友人（即賴瑞麒），仍將周德勝所交付之海洛因一
包分裝為兩小包後，再將之交付予廖建雄，顯然與周德勝有販賣
海洛因之犯意聯絡及行為分擔。(2)證人廖建雄前後多次所證，雖
就細節部分有所差異，然就上訴人與周德勝共同販賣海洛因之主
要證述則大抵相同。是雖證人廖建雄就其係將一千元交付予周德
勝或上訴人，前後所述不一，然此尚不影響上訴人共同販賣海洛
因犯行之成立。(3)至周德勝雖迭稱上訴人並未參與販毒行為、亦
不知情云云，惟其證述內容與刑案現場照片所示情形顯不相符，
亦與上訴人供述不符，衡諸其與上訴人為男女朋友，關係親密，
其上開證述顯係迴護上訴人之詞，尚難採信。原判決業已依據調
查證據之結果，說明其得心證之理由。此屬事實審法院證據取捨
之職權判斷，並無違背客觀存在之經驗法則或論理法則，自不容
上訴人漫事指為違法。(二)、證人已由法官合法訊問，且於訊問時
予當事人詰問之機會，其陳述明確別無訊問之必要者，不得再行
傳喚，刑事訴訟法第一百九十六條定有明文。證人廖建雄、周德
勝業於第一審具結作證甚詳，並由上訴人及其選任辯護人於第一
審進行詰問程序（見第一審卷第二宗九十七年五月十五日審判筆
錄第三十六至四十三頁，同年六月十日審判筆錄第二十八至三十
二頁）。上訴人於原審聲請再行傳喚該二名證人到庭作證，原判
決復已說明因上訴人犯罪事證明確，無再傳訊之必要等由（見原
判決第十六、十七頁，理由乙、壹、一之(三)），依上開規定並不
違法。上訴意旨任意爭執，仍非適法之第三審上訴理由。(三)、其
餘上訴意旨，經核亦係置原判決所為明白論斷於不顧，仍持已為
原判決指駁之陳詞再事爭辯，及對於事實審法院取捨證據與自由
判斷證據證明力之職權行使，並就與判決本旨無關之枝節事項，
徒以自己之說詞，任意指摘，難認已符合首揭法定之第三審上訴
要件。其上訴違背法律上之程式，應予駁回。
據上論結，應依刑事訴訟法第三百九十五條前段，判決如主文。
中    華    民    國  九十八  年    一    月    八    日
                      最高法院刑事第十庭
                          審判長法官  邵  燕  玲
                                法官  李  伯  道
                                法官  孫  增  同
                                法官  李  英  勇
                                法官  陳  東  誥
      本件正本證明與原本無異
                                      書  記  官
中    華    民    國  九十八  年    一    月   十六   日
                                                     ｍ


司法院資訊處製作；財團法人民間司法改革基金會備份。
